臺灣臺南地方法院交通事件裁定　　　　　96年度交聲字第55號
原處分機關　交通部公路總局嘉義區監理所臺南監理站
異議人即受
處分人　　　甲○○
上列受處分人因違反道路交通管理處罰條例案件，對於交通部公
路總局嘉義區監理所台南監理站，民國96年1月17日所為之裁決
處分（處分案號：嘉監南字第裁74-S00000000號），聲明異議，
本院裁定如下：
      主  文
異議駁回。
      理  由
一、原處分意旨略以：異議人即受處分人甲○○（下稱異議人）
    駕駛車號WHA-860號輕型機車，於民國96年1月13日19時25分
    許，在台南市○○路、康樂街口，因「(1)闖紅燈(2)駕照經註
    銷仍行駛道路」，違反道路交通管理處罰條例。經台南市警
    察局交通隊警員 (以下稱舉發機關)予以製單舉發。嗣交通
    部公路總局嘉義區監理所台南監理站（下稱原處分機關），
    以異議人違規事實明確，乃改依道路交通管理處罰條例（下
    稱處罰條例）第53條第1項、第25條第3款及第22條第1項第7
    款之規定，以異議人「(1)闖紅燈(2)未隨身攜帶駕駛執照(3)駕
    照經註銷仍行駛道路」為由，分別裁處異議人罰鍰新臺幣（
    下同）1800元、300元、1800元，合計共3900元，並扣繳駕
    照及依第63條第1項第3款之規定，記違規點數3點等語。
二、本件聲明異議意旨略以：我被舉發闖紅燈部分，並不爭執。
    但我因為一直沒有自用小客車，所以汽車駕駛執照一直沒有
    換證，我知道要換駕照，但我對於駕照逾期一事不知情，所
    以在我不知情的情形下被罰，我心裏不服，請求撤銷原處分
    ，為此聲明異議云云。
三、按汽車駕駛人，行經有燈光號誌管制之交岔路口闖紅燈者，
    處新台幣1800元以上5400元以下罰鍰，並記違規點數3點；
    駕駛汽車未隨身攜帶駕駛執照，處新台幣300元以上600元以
    下罰鍰；駕駛執照逾有效期間仍駕車，處新台幣1800元以上
    3600元以下罰鍰、禁止其駕駛，駕駛執照並應扣繳之。處罰
    條例第53條第1項、第63條第1項第3款、第25條第3款及第22
    條第1項第7款，分別定有明文。
四、本院審酌：
  (一)異議人甲○○駕駛車號WHA-860號輕型機車，於96年1月13日
    19時25分許，在台南市○○路、康樂街口，因「(1)闖紅燈(2)
    未隨身攜帶駕駛執照(3)駕照經註銷仍行駛道路」，違反道路
    交通管理處罰條例，經舉發機關製單舉發。嗣原處分機關，
    以異議人違規事實明確，乃依處罰條例第53條第1項、第25
    條第3款及第22條第1項第7款之規定，裁處異議人罰鍰合計
    共3900元，扣繳駕照及依第63條第1項第3款之規定，記違規
    點數3點乙節，有：
　　原處分機關嘉監南字第裁74-S00000000號裁決書。
　　舉發機關南市警交字第S00000000號舉發違反道路交通管
 　　 理事件通知單。
    電話紀錄。
    等件為證，且為異議人所不否認，此部分事實當可認定。此
    外異議人之小客車駕駛執照有效期間至89年5月14日止，輕
    型機車駕駛執照於94年12月13日，亦經監理單位逕行註銷乙
    節，亦有異議人之汽車駕照基本資料一紙附卷足稽 (見本院
    卷第5頁)，依此異議人「駕照經註銷仍行駛道路」之違規行
    為當可認定。
  (二)按汽車駕駛執照為駕駛汽車之許可憑證，由駕駛人向公路監
    理機關申請登記，考驗及格後發給之。汽車駕駛人經考驗及
    格，未領取駕駛執照前，不得駕駛汽車；又汽車駕駛執照自
    發照之日起每滿六年換發一次，汽車駕駛人應於有效期間屆
    滿前後一個月內向公路監理機關申請換發新照，道路交通安
    全規則（以下稱安全規則）第50條第1項、第52條第1項前段
    ，分別定有明文。經查異議人於82年11月29日及89年3月28
    日分別考領有小客車及輕型機車之駕駛執照乙節，有異議人
    之汽車駕照基本資料乙紙附卷可稽 (見本院卷第5頁)。而安
    全規則與處罰條例，係上揭考試必考之內容，異議人焉有不
    知之理。其後因自己之疏忽，未依規定更換駕駛執照，竟於
    經警舉發後辯稱不知駕照逾期要更換，係在不知情之情形下
    被罰云云，實不足採。況如所有交通違規之異議人均如此答
    辯而可免罰者，則所有之交通安全規則均將成為具文，交通
    行車秩序亦將無法維持，故異議人此部分辯詞，實不足採。
  (三)次按原處分機關雖依交通部公路局89年4月12日 (89)路監交
    字第8913586號函規定：「關於經警當場攔查時，因駕駛執
    照逾期，而虛報未帶駕照，如只處罰未帶駕駛執照之低額罰
    鍰，似造成不公。然公路主管機關，裁罰時，於電腦或核驗
    駕照正本時，應可查知駕駛執照已經逾期之事實者，應分別
    處罰，以杜民眾僥倖心理」等語 (見本院卷第6至8頁)，據
    以同時處罰異議人「未隨身攜帶駕駛執照」與「駕照經註銷
    仍行駛道路」之違規行為。然本件可能產生爭議者為，異議
    人之汽車駕駛執照已經逾期，異議人是否於違規騎乘輕型機
    車時，仍有隨身攜帶逾期駕駛執照之義務。按：汽車駕駛執
    照自發照之日起每滿六年換發一次，汽車駕駛人應於有效期
    間屆滿前後一個月內向公路監理機關申請換發新照；又行車
    時行車執照、駕駛執照及其他依法令規定必須隨車攜帶之證
    件，均應攜帶，安全規則第52條第1項前段、第89條第1項第
    2款，分別定有明文。而上揭換發汽車駕駛執照之規定，係
    主管機關對於駕駛人駕籍資料管理之目的而設；而隨車攜帶
    駕駛執照之規定，係執行交通勤務之警察機關，查核汽車駕
    駛人是否具有得以駕駛車輛之資格及據以查核舉發對象之依
    據。而上揭警察機關依據隨身所攜帶駕駛執照之查核功能，
    不因駕駛執照之逾期而消失；即縱然駕駛執照逾期，上揭查
    核功能仍能存在，不因此消滅。再如駕駛人未於規定之期間
    內辦理換照，其駕駛執照並非即因此註銷，僅係不得駕車，
    如仍駕車時，依照處罰條例之規定應予處罰而已；且於駕駛
    執照逾期之後，駕駛執照之持有人如持以至監理機關，仍得
    以更換駕駛執照，並非即因此即當然無效。另觀之未領有駕
    駛執照而駕駛小型車或機器腳踏車，係依處罰條例第21條第
    1 項第1款之規定予以處罰；而駕駛執照逾有效期間仍駕車
    者，係依第22條第1項第7款之規定予以處罰，因此可知未領
    有駕駛執照駕車與駕駛執照逾有效期間而駕車，二者係不同
    之違規行為；再觀之處罰條例第25條第2款後段及第3款，未
    依限期申請換發駕駛執照與未隨身攜帶駕駛執照之處罰係分
    別規定於該條第1項第2款後段及第3款等情，均足推知駕駛
    執照逾期，並非即等同於無照駕車，依照上揭規定觀之，亦
    可推論縱然異議人之駕駛執照逾期，其違反規定駕駛車輛時
    ，仍有依照安全規則第89條第1項第2款之規定，隨身攜帶駕
    駛執照之義務，附此敘明。
  (四)異議人前述違規事實，係違反處罰條例第53條第1項、第63
    條第1項第3款、第25條第3款及第22條第1項第7款，已如前
    述。揆諸上開說明，原處分機關據此引用前開法條第53 條
    第1項、第63條第1項第3款、第25條第3款及第22條第1項第7
    款，裁處異議人罰鍰合計3900元，並扣繳駕照及記違規點數
    3點，尚無違誤。
五、綜上所述，異議人於前述時、地，闖紅燈，駕駛汽車未隨身
    攜帶駕駛執照，駕駛執照逾有效期間仍駕車，違反道路交通
    安全規則之情事，違規事實既可認定，足認異議人異議內容
    ，並無理由，即應予駁回。
六、據上論斷，應依道路交通案件處理辦法第19條，裁定如主文
    。
中　　華　　民　　國　　96　　年　　6 　　月　　29　　日
                        　交通法庭法　官　蔡直青
以上正本證明與原本無異。
如不服本裁定，應於收受送達後5日內向本院提出抗告狀。（應
附繕本）
        　　　　　　　　　　　　　書記官　劉鴻瑛
中　　華　　民　　國　　96　　年　　7 　　月　　3 　　日
